臺灣高等法院民事判決
110年度上易字第346號
上  訴  人  陳錦清  
            王秋香  
被上訴人    蔡秀珠  
上列當事人間請求損害賠償事件，上訴人對於中華民國109年12
月29日臺灣新竹地方法院109年度訴字第839號第一審判決提起上
訴，本院於110年8月3日言詞辯論終結，判決如下：
    主      文
上訴駁回。
第二審訴訟費用由上訴人連帶負擔。
    事實及理由
一、被上訴人主張：伊於民國80年間與上訴人陳錦清（以下逕稱
    姓名，與王秋香合稱上訴人）結婚，婚後共同從事室內裝修
    工作，育有兩名子女。詎陳錦清自107年起沉迷網路交友，
    結識已婚之王秋香（網路化名王湘湘），渠等明知彼此均為
    有配偶之人，竟仍以通訊軟體LINE、Facebook、Messenger
    聯繫往來密切，常以「愛人」、「心愛的」、「老來伴」等
    親密用語相稱，且有約會、親吻、擁抱等親密舉動，已逾越
    一般男女交往之分際。王秋香更要求陳錦清與伊分房睡，不
    要將錢交予伊，破壞伊與陳錦清間夫妻和諧及關係，又長期
    向陳錦清索取金錢，要求陳錦清為其訂購年菜、海鮮、豬腳
    、水果及氣炸鍋等食物及用品，並要求與陳錦清一起購買高
    價金飾及對戒。核上訴人所為，屬故意以違背善良風俗之方
    式侵害伊之配偶權，且情節重大，致伊精神上受有莫大痛苦
    ，爰依民法第184條第1項、第185條第1項、第195條第1項、
    第3項等規定，請求上訴人連帶賠償新臺幣（下同）35萬元
    本息等語（非本院審理範圍，不予贅述）。
二、上訴人則以：伊等係因房屋修繕工程而認識，陳錦清屢屢以
    通訊軟體向王秋香抱怨，抒發其對被上訴人之不滿情緒，王
    秋香僅係基於禮儀上回應囑其多保重，並未逾越一般男女交
    往之分際。且伊等之互動僅止於網路上交流所為之發洩、玩
    笑之語難以盡信，陳錦清亦未曾贈送任何物品予王秋香，無
    庸負侵權行為損害賠償責任等語置辯。
三、原審為被上訴人一部勝訴、一部敗訴之判決，即判命上訴人
    連帶給付被上訴人35萬元，及陳錦清自109年10月16日起、
    王秋香自109年10月1日起，均至清償日止，按年息5%計算之
    利息，另駁回被上訴人其餘之訴（被上訴人未就敗訴部分聲
    明不服，已告確定）。上訴人提起上訴，聲明為：㈠原判決
    不利於上訴人部分廢棄；㈡上開廢棄部分，被上訴人在第一
    審之訴駁回。被上訴人答辯聲明：上訴駁回。
四、被上訴人主張其與陳錦清為夫妻，王秋香明知陳錦清為有配
    偶之人，卻與陳錦清有逾越普通朋友交往分際之不正常往來
    ，侵害其配偶權，應與陳錦清連帶負侵權行為損害賠償之責
    等語。上訴人俱坦認明知對方已婚之事實，惟否認其等有侵
    害被上訴人配偶權之不正常交往，並辯稱無庸對被上訴人負
    賠償責任云云。經查：
　㈠按因故意或過失，不法侵害他人之權利者，負損害賠償責任
    ；數人共同不法侵害他人之權利者，連帶負損害賠償責任；
    又不法侵害他人之身體、健康、名譽、自由、信用、隱私、
    貞操，或不法侵害其他人格法益而情節重大者，被害人雖非
    財產上之損害，亦得請求賠償相當之金額；前開規定，於不
    法侵害他人基於父、母、子、女或配偶關係之身分法益而情
    節重大者，準用之，民法第184條第1項前段、第185條第1項
    前段、第195條第1項、第3項分別定有明文。而侵害配偶權
    之行為，並不以通姦行為為限，倘夫妻任一方與他人間存有
    逾越結交普通朋友等一般社交行為之不正常往來，其行為已
    逾社會一般通念所能容忍之範圍，已達破壞婚姻共同生活之
    圓滿安全及幸福之程度，即足當之。
　㈡上訴人固否認其等有逾越男女正常交往分際之行為，惟本院
    基於下列事證，認上訴人所辯不足採信：
　⒈觀諸上訴人在107年至109年間以通訊軟體對話之記錄（見原
    審卷第23-341頁），陳錦清多次以「愛人」、「老伴」、「
    心愛的」、「老來伴」、「心愛的湘兒」、「湘兒」等情侶
    間獨有甜蜜暱稱稱呼王秋香，又以「你昨晚沒睡好，差一個
    人陪你睡，我去好了；要不要我餵你吃；我餵你，你就要吃
    很多」、「交往那麼久，當然了解」、「我去，你要出來我
    餵你吃」、「只要我們心連心在一起，相信可以到永遠的」
    、「下次你要親我了」、「你不是要我以後，能好好照顧你
    」、「你的影子，常在我心裡，永不忘懷的」、「我現在只
    想跟你做個永遠的老來伴，好好的來照顧，湘湘」、「你也
    看得出來，我時時刻刻在關心你的，你也一樣的；所以我們
    可以到永遠；我對你是真心的」、「今天跟你抱在一起，覺
    得，好溫暖」、「我們是老來伴，只抱一下而已」、「也許
    昨晚太高興，想可以見到，心愛的」、「我們兩個好像，心
    連心，分不開了」、「昨天沒親親」、「有夢到心愛的，湘
    ，陪在我身邊；真的有夢到，湘」、「多給抱親就好」、「
    你給我親一下，就乖了」、「你下次用嘴餵我吃好了」、「
    我人送你好了」、「又可以手牽手去散步；愛人不知幾時，
    也可從我這個機會呢」、「心愛的湘兒，早安起床了」、「
    在想，愛人，湘兒」、「我會把，湘兒，綁在我身邊」、「
    心裡就抱著希望，湘兒能陪我一下了」、「我現在心裡只有
    你」、「愛人，你怕我騙你沒給你保障，我可以簽名蓋章給
    你」等語向王秋香表達愛意，足證陳錦清非但對王秋香存有
    別於一般普通朋友之情感，更係以情侶之身分與王秋香交往
    。
　⒉而王秋香亦多次以「你好瘦，你好鎮定，我有摸屁股」、「
    你如是我老公一定好疼我」、「我好怕妳老婆女兒」、「又
    被你抱一次了」、「你好幸運，別人想看都看不到」、「親
    那麼多次」、「親一個」、「恩嘛」、「萬一你不愛我了　
    我老了　沒錢又沒人要　那才可憐」、「我出去你就那麼激
    動要抱要親」、「你不可能當朋友每次見面都那麼激動要抱
    要親」等親暱話語回應陳錦清，又向陳錦清表示「我們買個
    對戒；金飾或鑽戒；你一個我一個」、「戒指；有紀念價值
    ；你也一個剛好是對戒」等語，明揭欲與陳錦清共同持有情
    侶間用以表達情意之成對物品之意，亦顯示王秋香不但明知
    陳錦清對其存有別於一般普通朋友之情感，且對陳錦清之示
    好給予積極之回應，顯係以陳錦清之情侶自居而與其交往。
　⒊上訴人雖辯稱其等實無曖昧情愫，前開對話均為朋友間互開
    玩笑之用語，不足證明其等有不正常之交往關係云云。惟細
    觀上訴人間之對話內容，並非僅有打情罵俏之曖昧用語，另
    有諸如「（陳錦清）他出去了，我現過去」、「（王秋香）
    他七點半就出去了，可以來了」、「（王秋香）我要蔥油餅
    、我也要猴頭菇、我也要釋迦」等相約見面、索求物品之對
    話（見原審卷第33、235頁），復有陳錦清寄送物品至王秋
    香台北、大甲家中之訂購單、貨運單、與賣家對話之記錄等
    件（見原審卷第227、241、243、299、311、323、335、337
    、339、341頁），足資佐證陳錦清確有餽贈王秋香物品之慣
    行，顯然上訴人間之交往，並非止於僅以手機通訊軟體聊天
    之普通朋友程度，是其等所辯，即非可採。
  ㈢上訴人均於原審自認明知彼此均為有配偶之人，且上揭對話
    內容為真之事實（見原審卷第394頁），其等於本院否認上
    開對話記錄之形式真正，辯稱被上訴人未盡舉證之責云云（
    見本院卷第31-33頁），顯有撤銷自認之意，惟其等並未證
    明自認與事實不符或得被上訴人之同意，不生撤銷自認之效
    力（參見民事訴訟法第279條規定）。從而，基於前引之上
    訴人對話內容，堪認上訴人皆無視己身對配偶之忠誠義務，
    而對彼此積極示愛，並以情侶身分往來，顯已逾越一般正常
    男女交往之分際，嚴重破壞被上訴人與陳錦清婚姻關係之和
    諧、圓滿，共同侵害被上訴人之配偶權，且情節重大，自應
    連帶對被上訴人負侵權行為損害賠償之責。
　㈣又按法院於酌定慰撫金數額時，應斟酌加害人與被害人雙方
    之身分、資力與加害程度，及其他各種情形核定之（最高法
    院51年台上字第233號判例意旨參照）。查上訴人有逾越一
    般男女交往分際之行為，侵害被上訴人之配偶權，業經本院
    認定如前，被上訴人主張其因此受有精神上痛苦，當屬可信
    ，自得請求上訴人連帶賠償精神慰撫金。而被上訴人從事室
    內裝修工作，目前無收入，108年所得61,001元，名下有數
    筆土地、房屋及股票；陳錦清從事室內裝修工作，108年所
    得520,000元，名下有數筆土地、房屋及股票；王秋香與其
    配偶共同經營公司，從事出口網狀繃帶業務，108年所得368
    ,489元，名下有數筆土地、房屋、汽車及股票等情，除據兩
    造陳明在卷（見原審卷第393、396頁、本院卷第85頁），且
    有兩造稅務電子閘門財產所得調件明細表為憑（見原審卷第
    413-431頁）。本院審酌兩造之身分、地位相仿，經濟能力
    以王秋香較佳，及上訴人侵權行為之可責程度等一切情狀，
    認原審判准被上訴人請求上訴人連帶給付慰撫金35萬元，尚
    稱適當。被上訴人另請求陳錦清自起訴狀繕本送達翌日即10
    9年10月16日（見原審卷第367頁送達證書）、王秋香自起訴
    狀繕本送達翌日即109年10月1日（見原審卷第371頁送達證
    書）起，均至清償日止，加給按年息5%計算之法定遲延利息
    ，合於民法第229條第1項、第233條第1項、第203條之規定
    ，亦屬有據。
五、綜上所述，被上訴人依民法第184條第1項、第185條第1項、
    第195條第1項、第3項等規定，請求上訴人連帶給付35萬元
    ，及自起訴狀繕本送達翌日起至清償日止，按年息5%計算之
    利息，自屬正當，應予准許。從而原審為上訴人敗訴之判決
    ，並無不合。上訴論旨指摘原判決不當，求予廢棄改判，為
    無理由，應駁回上訴。
六、本件事證已臻明確，兩造其餘之攻擊或防禦方法及所用之證
    據，經本院斟酌後，認為均不足以影響本判決之結果，爰不
    逐一論列，附此敘明。
七、據上論結，本件上訴為無理由，爰判決如主文。
中　　華　　民　　國　　110 　年　　8 　　月　　17　　日
                  民事第十一庭  
                      審判長法  官  李慈惠
                            法  官  趙雪瑛
                            法  官  陳婷玉
正本係照原本作成。
不得上訴。
中　　華　　民　　國　　110 　年　　8 　　月　　17　　日

  　　　　　　　　　　　　　書記官  張永中